臺灣嘉義地方法院民事判決　九十一年度訴字第四號
　　原　　　告　富邦產物保險股份有限公司
　　法定代理人　丁○○
　　訴訟代理人　戊○○
　　送達代收人　乙○○
　　被　　　告　甲○○
　　送達代收人　丙○○
右當事人間請求損害賠償事件，本院判決如左：
　　主　　　文
被告應給付原告新台幣伍拾肆萬捌仟伍佰柒拾壹元及自民國九十年八月二十八日起至清償
日止，按年息百分之五計算之利息。
原告其餘之訴駁回。
訴訟費用由被告負擔二分之一，餘由原告負擔。
　　事實及理由
一、本件原告主張：被告甲○○於民國九十年三月十一日０時十五分許，駕駛車號２Ｈ─
　　三六三０號自用小客車，沿嘉義市○○路由北往南方向行駛，途經嘉義市○○路四九
　　七號前道路上，因未保持安全距離之過失，致失控追撞由訴外人李淑儀所有而由訴外
　　人吳寬成駕駛停放於快慢車道上車號為Ｄ５─八八七八號自小客車，造成車號Ｄ５─
　　八八七八號自小客車後車體、前車頭損害，而該車號Ｄ５─八八七八號自小客車已向
　　原告投保車體損失險，事發當時尚在保險期間內，經原告依保險契約修復，共支出新
　　台幣（下同）一百二十萬元，爰依據保險法第五十三條規定，由原告代位取得訴外人
　　李淑儀對被告之侵權行為損害賠償請求權，爰起訴請求被告應負損害賠償責任等語。
　　並聲明：（一）被告應給付原告一百二十萬元及自九十年八月二十八日起至清償日止
　　按年息百分之五計算之利息；（二）訴訟費用由被告負擔。
二、被告則以：對於上開車禍發生之事實不否認，然以系爭車禍之發生係因被告駕駛車號
　　２Ｈ─三六三０號自小客車，行駛至嘉義市○○路時，為閃避其他車輛撞到違規停放
　　於路旁無人駕駛之車號Ｄ５─八八七八號自小客車，致使被告所駕駛之自小客車造成
　　損害，人亦受傷，被告才是被害人，又車號Ｄ５─八八七八號自小客車修復之費用過
　　高，有部分費用並非修護之必要費用等語資為抗辯。並聲明：
　　（一）原告之訴駁回；（二）訴訟費用由原告負擔。
三、兩造不爭執之事實：
    （一）被告於九十年三月十一日０時十五分許，駕駛車號２Ｈ─三六三０號自用小客
　　　　　車，沿嘉義市○○路由北往南方向行駛，途經嘉義市○○路四九七號前道路上
　　　　　，撞及由訴外人李淑儀所有而由訴外人吳寬成所駕駛停放於快慢車道上車號為
　　　　　Ｄ５─八八七八號自小客車，車號Ｄ５─八八七八號自小客車因此後車體、前
　　　　　車頭受有損害。
    （二）車號Ｄ５─八八七八號自小客車因上開車禍而支出修護費用。
四、本院依職權向嘉義市警察局第一分局調閱上開車禍處理筆錄、交通事故現場照片、道
　　路交通事故調查報告表。
五、得心證之理由：
    （一）原告主張被告於九十年三月十一日０時十五分許，駕駛車號２Ｈ─三六三０號
　　　　　自用小客車，沿嘉義市○○路由北往南方向行駛，途經嘉義市○○路四九七號
　　　　　前道路上，撞及由訴外人李淑儀所有而由訴外人吳寬成所駕駛停放於快慢車道
　　　　　上車號為Ｄ５─八八七八號自小客車，車號Ｄ５─八八七八號自小客車因此後
　　　　　車體、前車頭受有損害，而該車號Ｄ５─八八七八號自小客車已向原告投保車
　　　　　體損失險，事發當時尚在保險期間內，經原告依保險契約修復，共支出一百二
　　　　　十萬元之事實，業據原告提出行車執照影本一紙、駕駛執照影本一紙、汽車保
　　　　　險卡影本一紙、汽車保險理賠計算書影本一紙、汽車險重大賠案工料理算明細
　　　　　表影本一紙、崧峰企業社（即威達保養廠）服務廠估價單影本十三紙、修護照
　　　　　片影本六紙、崧峰企業社統一發票影本二紙為證，並經本院依職權向嘉義市警
　　　　　察局第一分局調閱上開車禍處理筆錄、交通事故現場照片、道路交通事故調查
　　　　　報告表附卷可稽，應堪信為真正。
    （二）按行車速度應依標誌之規定；又汽車超車時，應顯示左方向燈並於前車左側保
　　　　　持半公尺以上之間隔超過，行至安全距離後，再顯示右方向燈駛入原行路線；
　　　　　道路交通安全規則第九十三條、第一百零一條第五款分別定有明文；查被告於
　　　　　本件車禍發生當時駕駛車號２Ｈ─三六三０號自用小客車，時速為六十公里，
　　　　　又當時係要由道路右側超車之事實，業據被告於警訊筆錄中陳述在卷，有警訊
　　　　　筆錄在卷可證；而本件車禍肇事現場為市區道路，限速五十公里，設有分向島
　　　　　之四線道及慢車道，且當時天氣情朗，夜間有照明之情，有卷附道路交通事故
　　　　　調查報告表可證，依當時狀況，並無被告不能注意之情事，被告若確實遵守交
　　　　　通規則，不超速行駛，且依規定超車，隨時採取必要之安全措施，應不難有效
　　　　　避免車禍發生，卻因未注意於此，致使其所駕駛自小客車自後撞及車號Ｄ５─
　　　　　八八七八號自小客車，被告顯有違其注意義務，其有過失甚明；另車號Ｄ５─
　　　　　八八七八號自小客車之駕駛人吳寬成於路口十公尺內違規停車之情，則有道路
　　　　　交通事故調查報告表在卷可證，顯有違反道路交通安全規則第一百十條第二款
　　　　　規定不得於交岔路口十公尺內臨時停車之規定，顯見駕駛吳寬成於本件車禍亦
　　　　　有過失甚明；本件車禍事件經送台灣省嘉雲區車輛行車事故鑑定委員會鑑定，
　　　　　其鑑定結果亦認為被告駕駛自小客車，夜間超速行駛由右側超車不當，為肇事
　　　　　主因；吳寬成駕駛自小客車，夜間於路口十公尺內違規停車，為肇事次因，其
　　　　　鑑定結果核與車禍現場事證相符，為可採信。
    （三）按物被毀損，依民法第一百九十六條規定請求賠償被毀損之價額，其計算得以
　　　　　修護費為估定之標準，但以必要者為限（如修理材料以新品換舊品應予折舊）
　　　　　，最高法院七十七年五月十七日民庭總會決議意旨可供參照；原告雖主張因前
　　　　　開車號Ｄ５─八八七八號自小客車之修復，總計為修理費一百二十萬元（零件
　　　　　一百十四萬二千八百五十七元、營業稅五萬七千一百四十三元），有統一發票
　　　　　二紙為證，然前開修護費用中，其中以新零件更換舊零件之零件折舊部分非屬
　　　　　必要費用，應予扣除，查車號Ｄ５─八八七八號自小客車，係八十七年十月出
　　　　　廠，有行車執照一紙為憑，至九十年三月十一日本件車禍發生時，為二年六月
　　　　　，依平均法計算（即依所得稅法第五十一條、同法施行細則第四十八條及行政
　　　　　院八十六年十二月三十日修正公佈之固定資產耐用年數表規定，特種車輛耐用
　　　　　年限為五年，按新車價格減除五年後之殘值百分之十後之餘額，按五年平均分
　　　　　攤，即第一年按新車價值之八點二折計算，第二年按新車價值之六點四折計算
　　　　　，第三年按新車價值之四點六折計算，第四年按新車價值二點八折計算，第五
　　　　　年以後均按新車價值之一折計算），二年六月之車應按新車價值百分之五五計
　　　　　算，則前揭零件費用扣除折舊後為六十二萬八千五百七十一元（計算公式為一
　　　　　百十四萬二千八百五十七元乘０‧五五），加上其他費用五萬七千一百四十三
　　　　　元，車號Ｄ５─八八七八號自小客車之修復費，應為六十八萬五千七百十四元
　　　　　，從而原告所主張車號Ｄ５─八八七八號自小客車之修復費，應為六十八萬五
　　　　　千七百十四元為適當；至於被告雖抗辯修護費用並非全部為必要費用，然未舉
　　　　　證以實其說，其此部分抗辯亦不可採。
    （四）又按損害之發生或擴大，被害人與有過失者，法院得減輕賠償金額，或免除之
　　　　　；前項之規定，於被害人之代理人或使用人與有過失者，準用之；民法第二百
　　　　　十七條第一項、第三項定有明文；本件車號Ｄ５─八八七八號自小客車之駕駛
　　　　　人吳寬成就本件車禍之發生有過失之情，已如前述，是該自小客車之所有人即
　　　　　應依上開規定，承受駕駛人亦有過失之不利益，而本件原告係代位車號Ｄ５─
　　　　　八八七八號自小客車所有人之權利，自亦應有過失相抵之適用；本院審酌上開
　　　　　車禍之發生情狀，認本件被告與訴外人吳寬成應負之過失程度比例為八比二，
　　　　　則原告所受損害應核減之金額為十分之二，而依據前述，本件原告受損害金額
　　　　　總計為六十八萬五千七百十四元，則被告應賠償原告之金額為五十四萬八千五
　　　　　百七十一元為適當，從而原告所主張被告應給付原告五十四萬八千五百七十一
　　　　　元之損害賠償金額，為有理由，應予准許。
    （五）從而，原告依據保險法第五十三條之規定，本於侵權行為之法律關係訴請被告
　　　　　賠償損害，在五十四萬八千五百七十一元之範圍內，為有理由，應予准許；逾
　　　　　前開範圍所為之請求，為無理由，應予駁回。
    （六）訴訟費用負擔之依據：民事訴訟法第七十九條但書。
中　　　華　　　民　　　國　　　　九十一　　年　　　六　　　月　　　十　　　日
~B臺灣嘉義地方法院民事第二庭
~B　　法　官　陳杰正
右為正本係照原本作成。
如對本判決上訴須於判決送達後廿日內向本院提出上訴狀
中　　　華　　　民　　　國　　　　九十一　　年　　　六　　　月　　　十　　　日
~B　　書記官　賴琪玲
